【裁判字號】    89,易,2545
【裁判日期】    890918
【裁判案由】    贓物
【裁判全文】
台灣台中地方法院刑事判決                        八十九年度易字第二五四五號
    公  訴  人  台灣台中地方法院檢察署檢察官
    被      告  甲○○
右列被告因贓物案件，經檢察官聲請簡易判決處刑（八十九年度偵字第八四七０號）
，本院沙鹿簡易庭認不宜以簡易判決處刑，移由普通庭依通常程序審理，本院判決如
左：
    主  文
甲○○收受贓物，處罰金參仟元，如易服勞役，以參佰元折算壹日。
    事  實
一、甲○○與吳文貴 (業經本院另案判決確定)係兄弟關係，明知吳文貴自民國八十
    六年四月間，在台中縣大甲鎮○○里○○路○段一八一號前台一線省道旁所擺設
    名為「虎豹獅象檳榔超市」檳榔攤 (下稱系爭檳榔攤)，除向王六郎承租部分私
    有土地合法使用外，另未經中華民國及台灣省之同意，而以將檳榔攤部分支架，
    放置於坐落台中縣大甲鎮○○段第五二四、五二三號二筆國有及省有土地上（占
    用面積長約一公尺、寬約四．三公尺）之方式，竊佔上開土地供系爭檳榔攤使用
    ，上開遭竊佔之土地，係屬贓物 (聲請書誤載贓物為檳榔攤)，其竟因承攬系爭
    檳榔攤之水電工程，於八十六年五月底某日以所應得約新台幣六萬元 (下同)之
    承攬報酬入股，並自八十六年六月二十七日起擔任系爭檳榔攤之稅籍登記名義人
    ，而併同收受上開遭竊佔之國有及省有土地，其後於八十七年二月十七日，吳文
    貴將系爭檳榔攤轉讓予周宏樹 (業經本院另案判決確定)，嗣於八十七年二月廿
    一日下午三時十分許，在上開地點為警查獲周宏樹，始循線查悉上情。
二、案經台灣台中地方法院檢察署檢察官自動檢舉偵查後向本院聲請以簡易判決處刑
    ，經本院認不宜以簡易判決處刑，改依通常程序審理。
    理  由
一、訊據被告甲○○矢口否認有何收受贓物犯行，辯稱：甲○○共開設二家檳榔攤，
    伊所投資者係另一家，而非系爭檳榔攤云云。惟查：(一)、被告確曾因承攬系爭
    檳榔攤之水電工程，以所應得約六萬元之承攬報酬入股系爭檳榔攤，並擔任系爭
    檳榔攤之稅籍登記名義人之事實，迭據被告於台灣高等法院台中分院八十七年度
    上易字第二八九四號竊佔案件八十七年十一月五日訊問時、台灣台中地方法院檢
    察署八十八年度偵字第六七一八號贓物案件八十八年五月十七日訊問時、本院八
    十八年度易字第三八五八號竊佔案件八十九年一月二十六日、同年三月八日審理
    時供述在卷，並經證人即被告之兄吳文貴於本院八十八年度易字第三八五八號竊
    佔案件審理時證述屬實，復有台中縣稅捐稽徵處沙鹿分處八十七年十月二十九日
    稅沙分一字三三九九六號、八十九年六月十五日中縣稅沙一字第八九０一七八五
    四號函分別附於台灣高等法院台中分院八十七年上易字第二八九四號竊佔案件、
    偵查卷可查，顯見被告確曾入股並擔任系爭檳榔攤之負責人無疑，被告事後翻異
    前詞，核係卸責之詞，殊無足採。(二)、系爭檳榔攤除向訴外人王六郎承租部分
    私有土地合法使用外，上開檳榔攤部分支架，係放置於坐落台中縣大甲鎮○○段
    第五二四、五二三號二筆國有及省有土地上（占用面積長約一公尺、寬約四．三
    公尺），業經本院法官函囑台中縣大甲地政事務所派員實地勘查屬實，有該所八
    八甲地籍字第一二五三九號回函、地圖謄本、土地登記謄本附於本院八十八年易
    字第三八五八號竊佔案件卷宗可查，並有查獲當時之現場照片附於台灣台中地方
    法院檢察署八十七年度偵字第五三一三號竊佔案件卷宗可稽。而系爭檳榔從外部
    觀查即可明顯看出有占用部分人行道之情事，此有前開照片可按，被告於入股系
    爭檳榔攤之同時收受檳榔攤所使用之土地，衡情被告應知悉所使用之土地中，有
    部分土地乃係其兄吳文貴竊佔所得之贓物無疑。因而事證明確，被告犯行堪以認
    定，應予依法論科。
二、按對於他人竊佔而得之不動產，明知其為贓物而予以收受者，與收受動產之贓物
    初無異致（最高法院二十六年渝上字第一五六０號判例意旨參照）。被告收受他
    人竊佔所使用之不動產，核其所為，係犯刑法第三百四十九條第一項之收受贓物
    罪。爰審酌被告並無不良素行，犯罪之動機、目的在圖私益，知悉上開檳榔攤係
    竊佔部分國有及省有土地，竟予以收受，其犯罪手段對於公有土地之維護及人民
    道路用路權，雖構成負面影響，惟其收受面積尚少、復未對土地造成永久破壞，
    惡性尚非重大及其智識程度、犯罪後態度等一切情狀，量處如主文所示之刑，並
    諭知易服勞役之折算標準。
據上論結，應依刑事訴訟法第四百五十二條、第二百九十九條第一項前段，刑法第三
百四十九條第一項、第四十二條第二項，罰金罰鍰提高標準條例第一條前段、第二條
，判決如主文。
中      華      民      國      八十九      年      九      月    十八  日
                                臺灣臺中地方法院刑事第七庭
                                        法  官   劉  長  宜
右正本證明與原本無異。
如不服本判決，應於送達後十日內向本院提出上訴狀（須附繕本），上訴於台灣高等
法院台中分院。
                                        書記官
中      華      民      國    八十九      年      九      月   二十一 日
附錄論罪科刑法條
刑法第三百四十九條第一項
收受贓物者，處三年以下有期徒刑、拘役或五百元以下罰金。


司法院資訊處製作；財團法人民間司法改革基金會備份。
